【裁判字號】    92,台上,1825
【裁判日期】    920410
【裁判案由】    重利
【裁判全文】
最高法院刑事判決                              九十二年度台上字第一八二五號
    上  訴  人  甲○○
    選任辯護人  簡長順律師
右上訴人因重利案件，不服台灣高等法院中華民國八十九年十一月二十七日第二審判
決（八十九年度上易字第三０六四號，起訴案號：台灣桃園地方法院檢察署八十八年
度偵字第九九八六號），提起上訴，本院判決如左：
    主  文
原判決撤銷，發回台灣高等法院。
    理  由
本件原判決撤銷第一審科刑判決，改判變更檢察官起訴法條，論處上訴人甲○○共同
以乘他人急迫貸以金錢，而取得與原本顯不相當之重利為常業，累犯罪刑，固非無見
。
惟查：(一)、有罪判決書之事實一欄為適用法律之根據，凡於適用法律有關之事實必須
詳為記載，始足為適用法律之基礎。原判決事實僅記載上訴人與另二位年籍不詳之成
年人，基於以重利為常業之犯意聯絡，於民國八十八年四月二十九日，在國內自由時
報之平面媒體上刊登可供迅速借款之分類廣告，並以（０三）0000000之號碼
為聯絡電話，嗣於同年五月中旬某日，林惠淙因家庭變故急需用錢，即打上開電話聯
絡借款事宜，其後上訴人即與自稱「洪經理」等二人至林惠淙桃園縣桃園市○○街十
一巷六之一號住處內，乘林惠淙需錢甚急之急迫情形下借款新台幣（下同）三萬元，
以每十天為一期，每借出一萬元，收取每期二千元利息（即相當年息百分之七百二十
），並均於借出當時預先扣除一期利息二千元及一千元之手續費，實際上交付林惠淙
二萬三千元，林惠淙並簽發一紙三萬八千元之本票交付上訴人等二人。越二、三日，
因林惠淙仍需用錢，乃再以上開電話聯絡上訴人等人，並依上開方式再借款一萬元（
預扣一期利息二千元，實得八千元），再由林惠淙簽發面額一萬元之本票一紙予上訴
人供作擔保（以上二本票均由林惠淙取回），上訴人等人二次合計借貸四萬元（扣除
第一期利息八千元及手續費一千元後，實際僅支付三萬一千元而已）予林惠淙，而取
得與原本顯不相當之重利，上訴人並憑此維生等情。並未敘及該二位年籍不詳之成年
人，是否即係其後自稱「洪經理」等二人，此攸關共犯人數，究係理由內所論斷衹上
訴人與「洪經理」之成年人合計二人有犯意聯絡及行為分擔，為共同正犯；抑尚有其
餘之年籍不詳之成年人，應明白認定，詳加記載。原判決遽論上訴人與「洪經理」之
成年人為共同正犯，其適用法律是否適當，自屬無從憑斷。(二)、據上開事實所載，原
判決似認定上訴人與另二位年籍不詳之成年人及與自稱「洪經理」等二人共同實施本
件之犯罪行為，則共犯合計五人。但理由則謂上訴人與「洪經理」之成年人有犯意聯
絡及行為分擔，即共犯合計二人。其事實認定與理由說明，不相適合，當然違背法令
。上訴意旨執以指摘原判決不當，非無理由，應認原判決有撤銷發回更審之原因。又
刑法第四十一條條文已於九十年一月十日總統令修正公布，案經發回，應併注意及之
。
據上論結，應依刑事訴訟法第三百九十七條、第四百零一條，判決如主文。
中      華      民      國    九十二    年      四      月      十      日
                              最高法院刑事第二庭
                                  審判長法官  陳  錫  奎
                                        法官  洪  清  江
                                        法官  李  伯  道
                                        法官  洪  文  章
                                        法官  花  滿  堂
      右正本證明與原本無異
                                              書  記  官
中      華      民      國    九十二    年      四      月     十八     日


司法院資訊處製作；財團法人民間司法改革基金會備份。
